【裁判字號】    95,上易,44
【裁判日期】    950309
【裁判案由】    恐嚇危害安全
【裁判全文】
臺灣高等法院高雄分院刑事判決          95年度上易字第44號
上  訴  人  臺灣高雄地方法院檢察署檢察官
被      告  乙○○
上列上訴人因被告恐嚇危害安全案件，不服臺灣高雄地方法院94
年度易字第1397號中華民國94年11月30日第一審判決（起訴案號
：臺灣高雄地方法院檢察署94年度偵字第8579號），提起上訴，
本院判決如下：
    主  文
上訴駁回。
    理  由
一、公訴意旨略以：被告乙○○係告訴人甲○○之子，於民國94
    年3 月12日晚上6 時30分許，前往高雄縣美濃鎮○○路52之
    2 號告訴人住處，欲向告訴人索錢花用，告訴人不從，被告
    即以三字經辱罵告訴人，並向告訴人恐嚇稱：如不給錢，要
    殺其全家等語，致生危害於告訴人之安全，因認被告乙○○
    涉犯刑法第305 條之恐嚇危害安全罪嫌云云。
二、程序部分（證據能力之認定）：
  (一)按被告以外之人於偵查中向檢察官所為陳述，除顯有不可信
    之情況者外，得為證據，刑事訴訟法第159 條之1 第2 項定
    有明文。經查，本件證人甲○○在94年7 月13日、林鍾玉英
    在94年6 月30日檢察官偵查中所為之證述，性質上雖屬傳聞
    證據，惟均係偵查中向檢察官所為之證述，並經具結，且無
    顯有不可信之情況，衡諸上開規定，自均具有證據能力。
  (二)次按除前3條（即刑事訴訟法笫159 條之1 至159 條之3）之
    情形外，下列文書亦得為證據：(一)除顯有不可信之情況外，
    公務員職務上製作之紀錄文書、證明文書；(二)除顯有不可信
    之情況外，從事業務之人於業務上或通常業務過程所須製作
    之紀錄文書、證明文書；(三)除前2 款之情形外，其他於可信
    之特別情況下所製作之文書，刑事訴訟法笫159 條之4 定有
    明文。經查卷附高雄縣政府警察局旗山分局處理家庭暴力與
    兒少保護案件調查紀錄（通報）表、高雄縣政府警察局旗山
    分局處理家庭暴力案件現場報告表各1 份，雖均屬被告以外
    之人於審判外所為之書面陳述，惟均係具公務員身分之司法
    警察本於法定職務例行性所製作之紀錄文書，且無顯不可信
    之情況，衡諸上開規定，上開文書自得為證據，而均具有證
    據能力。
  (三)按被告以外之人於審判外之言詞或書面陳述，除法律有規定
    者外，不得作為證據。刑事訴訟法第159 條第1 項定有明文
    。查告訴人甲○○於警詢中所為之指訴，與其於審判中所為
    之陳述不符，詳如下述，此部分之陳述本院復查無具有較可
    信之特別情況，依上開規定，並無證據能力。
三、實體部分：
  (一)按犯罪事實應依證據認定之，無證據不得認定犯罪事實。不
    能證明被告犯罪者，應諭知無罪之判決，刑事訴訟法第154
    條第2 項、第301 條第1 項分別定有明文。次按告訴人之告
    訴，係以使被告受刑事訴追為目的，是其陳述是否與事實相
    符，仍應調查其他證據以資審認（最高法院52年度台上字第
    1300號判例意旨參照）。再按事實之認定，應憑證據，如未
    能發現相當證據，或證據不足以證明，自不能以推測或擬制
    之方法，以為裁判基礎。又認定犯罪事實所憑之證據，雖不
    以直接證據為限，間接證據亦包括在內；然而無論直接或間
    接證據，其為訴訟上之證明，須於通常一般之人不致有所懷
    疑，而得確信其為真實之程度者，始得據為有罪之認定，倘
    其證明尚未達到此一程度，而有合理之懷疑存在時，即無從
    為有罪之認定（最高法院40年度台上字第86號、76年度台上
    字第4986號判例意旨參照）。
  (二)本件公訴人認被告涉有前開罪嫌，無非係以證人即告訴人甲
    ○○及證人即告訴人之妻林鍾玉英之證述資為論據。
  (三)訊據被告乙○○否認有上開恐嚇危害安全之犯行，辯稱：告
    訴人是被告父親，被告於94年3 月12日晚上6 時30分許，並
    未恐嚇告訴人，也不可能會出言恐嚇被告父親等語。
  (四)經查：
    1.被告上開所辯：於94年3 月12日晚上6 時30分許，伊並未
      恐嚇告訴人等語，核與證人甲○○於原審法院審理時證稱
      ：於94年3 月12日（晚上6 時30分許），被告有開車撞我
      的VS-3366 號自用小貨車及砸壞很多東西，但「如不給錢
      ，要殺我們全家」這些話，是被告在94年3 月12日前約1
      個月，在我義兄家裡說的，我義兄住高雄縣美濃鎮，離我
      們家不遠，我從我義兄那聽來的，「當日被告沒有在我面
      前當場說這些話」等語相符（見原審法院卷第83至85頁審
      判筆錄）。本院審酌證人甲○○係本件之告訴人，係以使
      被告受刑事訴追為目的，與被告立場對立，其所為有利被
      告之證詞，可信性極高，且證人甲○○雖對被告撤回毀損
      告訴（參撤回告訴狀），然就被告當日是否有毀損其自用
      小貨車及砸損屋內東西一節，則仍堅稱上情，毫無迴護被
      告之詞，是證人甲○○於原審法院審理時上開所證：當日
      被告沒有在我面前當場說「如不給錢，要殺我們全家」等
      語，應與事實相符，堪以採信。復參以告訴人於案發後之
      當日晚上7 時許，向高雄縣政府警察局旗山分局報案被告
      涉有家庭暴力時，就被告於94年3 月12日晚上6 時30分許
      ，有何不法侵害行為，亦同僅訴及被告「毀損家物」（傢
      俱及貨車）及「以三字經辱罵及謾罵」，從未訴及被告當
      日有以「如不給錢，要殺告訴人全家」恐嚇之言詞，有高
      雄縣政府警察局旗山分局處理家庭暴力與兒少保護案件調
      查紀錄表（通報）表、高雄縣政府警察局旗山分局處理家
      庭暴力案件現場報告表各1 份附卷可稽（見警卷笫7 至10
      頁），亦與被告上開所辯及證人甲○○上開證稱：被告當
      日並未說「如不給錢，要殺我們全家」等語，均互核一致
      ，是被告上開所辯，自堪信為真實。
    2.告訴人甲○○於警詢中指稱：「…同時乙○○經常對我說
      恐嚇言語，要殺死我們全家，及不知如何死，造成我身心
      恐懼害怕」云云，僅表示被告經常向其恐嚇，並未指訴被
      告於94年3 月12日晚上6 時30分許在其家中有向其恐嚇，
      且此部分之指訴，與其於審判中所為之陳述不符，此部分
      之陳述本院復查無具有較可信之特別情況，並無證據能力
      ，已如上述，不得據為被告不利之認定。
    3.查告訴人於94年5 月4 日偵訊中所為之指訴，並未具結，
      衡諸刑法笫158 條之3 規定，不得作為證據，此部分並無
      證據能力，自無從審酌。嗣證人即告訴人甲○○雖於偵訊
      中證稱：被告當天說要我拿錢給他，否則要殺我全家云云
      （見偵卷笫24頁94年7 月13日偵訊筆錄）。證人即告訴人
      之妻林鍾玉英雖亦附和告訴人上開之詞證稱：被告當天有
      恐嚇告訴人，被告說要拿上千萬給被告，不然要將我們的
      兒子及女兒都殺了，被告還說要拿現金，假如不給被告的
      話要殺我們全家云云。惟查，證人甲○○於94年7 月13日
      偵訊中證述之詞，與其於原審法院審理時所證：「如不給
      錢，要殺我們全家」這些話，是被告在94年3 月12日前約
      1 個月，在我義兄家裡說的，我義兄住高雄縣美濃鎮，離
      我們家不遠，我從我義兄那聽來的，「當日被告沒有在我
      面前當場說這些話」等語，前後指訴證詞不一致，其上開
      證詞已有瑕疵，而難以採信。至證人林鍾玉英於偵訊中雖
      證稱上情，然與證人甲○○於原審法院審理時所證情節不
      符，而證人甲○○於原審法院審理時前揭所證，與事實相
      符，應堪以採信一節，已詳如前述，本院審酌上情，併衡
      以證人林鍾玉英經原審法院通知到庭，已釋明原因後拒絕
      證言，是證人林鍾玉英上開偵訊中所為之證言，本院尚難
      採信，亦不足為被告不利之認定。
    4.至證人甲○○於原審法院審理時固證稱：我從住高雄縣美
      濃鎮之義兄處有聽到被告在94年3 月12日前約1 個月，在
      我義兄家有說「如不給錢，要殺我們全家」這些話等語（
      詳上述）。惟查，就被告是否確有說「如不給錢，要殺告
      訴人全家」上開恐嚇言語，由證人甲○○上開證稱內容觀
      之，證人甲○○明顯並未親身聽聞，而係輾轉由其義兄告
      知，屬傳聞證據。而上開傳聞證據有悖法院直接審理及言
      詞審理之精神，妨礙當事人之反對詰問權，影響程序正義
      之實現，亦不符刑事訴訟法笫159 條笫1 項所定法律另有
      規定之例外情形，自不得作為證據（刑事訴訟法笫159 條
      笫1 項規定及該條立法理由參照），且與本件檢察官起訴
      之犯罪事實，就「犯罪時間」、「犯罪地點」及「是否直
      接對告訴人所述」等均迥異，而與本件之基本事實並非同
      一，自不得作為本案論罪之證據。檢察官復聲請傳訊證人
      即告訴人之義兄丙○○，據證人丙○○於本院審理中證稱
      ：「（在庭被告乙○○是否曾經告訴你甲○○沒有給他錢
      的話，要殺他全家的話語？）我沒有聽過。」，「（甲○
      ○陳述說，你有告訴他說，他兒子乙○○說如果沒有給錢
      的話，要殺他全家？）沒有這回事。」等語，亦證明被告
      並未向其表示要殺害告訴人全家，並無證據證明被告有恐
      嚇危害安全犯行。
    5.綜上所述，被告所辯：於94年3 月12日晚上6 時30分許，
      伊並未恐嚇告訴人等語，堪信為真實。公訴人所憑證人甲
      ○○、林鍾玉英之證述等證據，其為訴訟上之證明，未達
      到通常一般之人均確信被告有公訴人所指恐嚇危害安全犯
      行之真實程度，而有所懷疑。此外，復查無其他積極證據
      足資證明被告確有公訴人所指上開犯行，揆諸前揭法條與
      判例意旨，尚不能證明被告犯罪。
  (五)原審因而為被告乙○○被訴恐嚇危害安全部分無罪之判決，
    核無不合。檢察官上訴意旨，仍執前詞，指摘原判決此部分
    不當，為無理由，應予駁回。
據上論結，應依刑事訴訟法第368 條，判決如主文。
本案經檢察官張金塗到庭執行職務。
中    華    民    國    95    年    3     月    9     日
            刑事第五庭  審判長法  官  曾永宗
                              法  官  陳  箐
                              法  官  任森銓
以上正本證明與原本無異。
不得上訴。
中    華    民    國    95    年    3     月    9     日
                              書記官  蘇恒仁


司法院資訊處製作；財團法人民間司法改革基金會備份。
